Y台灣屏東地方法院刑事判決　　　　　　　　　　　　　　九十年度訴字第九一三?
　　公　訴　人　臺灣屏東地方法院檢察署檢察官
　　被　　　告　丙○○
右列被告因偽造文書等案件，經檢察官提起公訴（九十年度偵字第二五九七號），本
院判決如左：
    主  文
丙○○行使偽造私文書，足以生損害於他人，處有期徒刑肆月，如易科罰金，以參佰
元折算壹日。偽造之「戊○」印章壹顆、印文及署押各壹枚，均沒收。
    事  實
一、丙○○於民國（下同）八十一年四月十三日，就坐落屏東縣鹽埔鄉○○段二九一
    之二八三號土地（係國有地無法登記），與戊○簽立耕作權讓渡書並各自持有一
    份。丙○○於八十五年十月三日，將其所持有之上開耕作權讓渡書（下稱：第一
    份讓渡書）交付丁○○，用以擔保其向丁○○借款新台幣三十萬元。丙○○於八
    十五年十二月間欲向甲○○借款時，明知該第一份讓渡書已交付丁○○持有，竟
    為取信於甲○○，而意圖為自己不法之所有，隱瞞上開事實，於借款前某日，在
    不詳地點，偽刻「戊○」之印章一顆並偽造「戊○」之印文及署押，製作一張內
    容相同之讓渡書（下稱：第二份讓渡書），提出行使而交付甲○○（已於九十年
    一月三十一日死亡），足以生損害於戊○及甲○○，並使甲○○陷於錯誤而出借
    五十萬元（連同前欠借款及利息共計八十七萬元），丙○○並於八十五年十二月
    二十四日簽立讓渡切結書，將上開土地耕作權永久讓予甲○○。嗣因丙○○無力
    償還前積欠丁○○之借款，遂於八十六年四月三日，將上開土地交由丁○○耕作
    ，經甲○○發現後始悉上情。
二、案經甲○○、乙○○訴請台灣屏東地方法院檢察署檢察官偵查起訴。
    理  由
一、訊據被告丙○○矢口否認有何偽造文書及詐欺犯行，辯稱：第二份讓渡書係經過
    戊○同意而寫，印章亦是戊○自己蓋的；伊因購買房地產缺乏資金，向丁○○、
    甲○○用一胎、二胎方式借款云云。經查，右揭犯罪事實，業據告訴人甲○○、
    乙○○指訴歷歷，核與證人丁○○、劉國榮（即丁○○之兄）所述相符，並經證
    人戊○於偵查中結證稱：當時請律師書寫讓渡書，伊當時沒有帶印章，也沒有簽
    名等語，並當庭提出其持有之讓渡書一份以供核對。細究證人戊○所持有之讓渡
    書與丁○○所持有之讓渡書（即第一份讓渡書），無論規格、筆跡、大小等均相
    同，而甲○○所持有之讓渡書（即第二份讓渡書）則僅內容相同，其餘均與戊○
    提出之讓渡書截然不同，上面並蓋有「戊○」印文一枚。而戊○於本院審理中再
    次出庭證稱其於八十一年間與被告書寫讓渡書後，未曾再與被告聯絡過，亦未曾
    同意被告以其名義再寫一份讓渡書，復未將印章交由被告使用過等語明確，是被
    告所辯第二份讓渡書係經戊○同意而製作乙節，顯屬虛構。次查，被告既已將第
    一份讓渡書交付於證人丁○○作借款之擔保，設若被告未曾偽造第二份讓渡書，
    並隱瞞上開擔保情事以取信於甲○○，於其前已積欠甲○○約三十萬元之情形下
    ，甲○○豈有憑白再出借五十萬元之理，足見被告係以偽造第二份讓渡書之方式
    ，取信於甲○○，使其陷於錯誤而交付借款五十萬元，是其所辯，乃事後卸責之
    詞，不足採信。本件事證明確，其犯行洵堪認定。
二、核被告所為，係犯刑法第二百十條、第二百十六條之行使偽造私文書罪、第三百
    三十九條第一項之普通詐欺罪。被告偽造「戊○」名義之印章後復偽造該印文及
    署押於第二份讓渡書上，其偽造印章行為係偽造私文書之階段行為，其偽造印文
    、署押行為係偽造私文書之部分行為；其偽造私文書之低度行為為行使偽造私文
    書之高度行為所吸收，均不另論罪。被告所犯上開詐欺及行使偽造私文書二罪間
    ，有方法結果之牽連關係，應依刑法第五十五條之規定，從一重之行使偽造私文
    書罪處斷。公訴人認被告係盜蓋「戊○」印章，尚有誤會，併此敘明。又被告行
    為後，刑法第四十一條第一項已於九十年一月四日修正為：「犯最重本刑五年以
    下有期徒刑以下刑之罪，而受六個月以下有期徒刑或拘役之宣告，因身體、教育
    、職業、家庭之關係或其他正當事由，執行顯有困難者，得以一元以上三元以下
    折算一日。但確因不執行所宣告之刑，難收矯正之效，或難以維持法秩序者，不
    在此限」，並經總統於九十年一月十日公布，而於同年一月十二日生效，惟易科
    罰金係關於執行之事項，與罪刑之輕重問題無涉，自應適用新法即即修正後之刑
    法第四十一條第一項之規定（參照最高法院二十四年度總會決議(二)、二十九年上
    字第五二五號判例）。爰審酌被告犯罪之動機、目的、手段、與被害人之關係、
    犯後態度等一切情狀，量處如主文所示之刑，並諭知易科罰金之折算標準，以資
    警惕。偽造之「戊○」印章一顆雖未扣案，然尚無證據證明業已滅失，應依刑法
    第二百十九條之規定宣告沒收。又被告冒用「戊○」名義所偽造之第二份讓渡書
    已交付甲○○，而非屬被告所有，依法不得宣告沒收，惟該契約書上偽造之「戊○」署押及印文各一枚，均應依刑法第二百十九條之規定宣告沒收。
據上論斷，應依刑事訴訟法第二百九十九條第一項前段，刑法第三百三十九條第一項
、第二百十條、第二百十六條、第五十五條、第二百十九條、第四十一條第一項前段
、，罰金罰鍰提高標準條例第一條前段、第二條，判決如主文。
本案經檢察官陳新君到庭執行職務。
中      華      民      國    九十一    年      六      月    二十八    日
                                    台灣屏東地方法院刑事第一庭
                                        審判長法  官  潘正屏
                                              法  官  林世民
                                              法  官  楊中琪
右正本證明與原本無異。
如不服本判決應於收受本判決送達後十日內向本院提出上訴書狀，其未敘述上訴理由
者，並得於提起上訴後十日內向本院補提理由書狀（均須按他造當事人之人數附繕本
 ）「切勿逕送上級法院」
                                              書記官   謝博興
中    華    民    國     九十一      年      七      月       一     日
附錄本判決論罪科刑法條：刑法第三百三十九條第一項、第二百十條、第二百十六條
中華民國刑法第三百三十九條
 (普通詐欺罪)
意圖為自己或第三人不法之所有，以詐術使人將本人或第三人之物交付者
，處五年以下有期徒刑、拘役或科或併科一千元以下罰金。
以前項方法得財產上不法之利益或使第三人得之者，亦同。
前二項之未遂犯罰之。
中華民國刑法第二百十條
 (偽造變造私文書罪)
偽造、變造私文書，足以生損害於公眾或他人者，處五年以下有期徒刑。
中華民國刑法第二百十六條
 (行使偽造變造或登載不實之文書罪)
行使第二百十條至第二百十五條之文書者，依偽造、變造文書或登載不實
事項或使登載不實事項之規定處斷。
